【裁判字號】    95,交簡上,79
【裁判日期】    951225
【裁判案由】    過失傷害
【裁判全文】
臺灣板橋地方法院刑事判決            95年度交簡上字第79號
上  訴  人  甲○○
上列上訴人因過失傷害案件，不服本院中華民國95年5 月30日95
年度交簡字第437 號第一審判決（聲請案號：95年度偵字第8754
號），提起上訴，本院管轄之第二審合議庭判決如下：
    主  文
上訴駁回。
    事  實
一、甲○○於民國94年11月1 日上午10時5 分許，將其車牌號碼
    Ｓ5 ─4888號自用小客車臨時停置於臺北縣土城市○○路○
    段73巷與金城路3 段交叉路口之人行穿越道斑馬線上，於停
    車向外開啟駕駛座側前車門時，本應注意有無行人或車輛經
    過、並應注意讓其先行，而依當時路面無障礙物、視線良好
    ，又無不能注意之情形，竟疏未注意而貿然開啟車門，適當
    時有鄭碧車號騎乘車號RYZ －569 號機車由臺北縣土城市○
    ○路○ 段73巷道路往右轉沿金城路3 段往土城市方向行駛，
    乙○○反應不及，其機車擦撞甲○○所駕駛之自用小客車駕
    駛座側車門，造成乙○○機車失控倒地，而受有頭部外傷、
    左肩挫傷及兩膝、左足擦傷等傷害。甲○○於肇事後報警並
    留在現場，且主動向處理警員承認肇事並接受本院裁判。
二、案經被害人乙○○訴由臺北縣政府警察局土城分局報請臺灣
    板橋地方法院檢察署檢察官偵查後聲請簡易判決處刑。
    理  由
甲、傳聞證據之證據能力部分
一、按被告以外之人於審判外之言詞或書面陳述，除法律有規定
    者外，不得作為證據，刑事訴訟法第159 條第1 項固定有明
    文。惟被告以外之人於審判外之陳述，縱不符同法第159 條
    之1 至159 條之4 之規定，而經當事人於審判程序同意作為
    證據，法院審酌該言詞陳述或書面陳述作成時之情況，認為
    適當者，亦得為證據。又當事人、代理人或辯護人於法院調
    查證據時，知有第159 條第1 項不得為證據之情形，而未於
    言詞辯論終結前聲明異議者，視為有前項之同意，此亦據同
    法第159 條之5 規定甚明。
二、查本件公訴人所舉下列證據：（一）被害人乙○○有關本件
    車禍發生經過於警詢之陳述；（二）警製道路交通事故現場
    圖一份；（三）警製道路交通事故調查報告表一份；（四）
    臺北縣政府警察局道路交通事故肇事人自首情形紀錄表；（
    五）亞東紀念醫院95年1 月11日出具有關被害人乙○○傷勢
    情形之甲種診斷證明書，分屬被告以外之人於審判外之言詞
    及書面陳述而為傳聞證據，因被告就上開審判外陳述之證據
    能力，於準備程序表示無意見，於言詞辯論終結前亦未聲明
    異議，而本院審酌該等陳述作成之情況，核無違法取證及證
    明力明顯過低之瑕疵，亦認為以之作為證據為適當，故依諸
    上開規定，該等被告以外之人於審判外之陳述，得為證據。
乙、得心證及論罪科刑之理由
一、被告於審判期日經合法傳喚無正當理由未到庭，其於準備程
    序對犯罪事實欄所載車禍發生經過及其貿然開啟車門造成被
    害人不及反應、機車擦撞失控倒地致身體受傷等情均無爭執
    ，核其陳述與被害人乙○○於警詢指證車禍情況均屬相符，
    並有警製道路交通事故現場圖、道路交通事故調查報告表、
    顯示現場情形之照片12張及載有被害人受有頭部外傷、左肩
    挫傷及兩膝、左足擦傷等傷害之臺北縣板橋市亞東紀念醫院
    95 年1月11日出具之甲種診斷證明書可資佐證。
二、按汽車駕駛人，不得在交叉路口十公尺內及人行穿越道處臨
    時停車；汽車臨時停車開啟車門時，應注意行人、其他車輛
    ，並讓其先行，道路交通安全規則第11 1條第1 項第1 款、
    第2 款、第112 條第2 項分別定有明文，被告駕駛汽車臨時
    停車自應注意上述規定，而依卷附道路交通事故調查報告表
    所載，本件車禍發生之時、視距良好，道路無障礙物，被告
    無不能注意之情事，竟疏於注意，於人行穿越道上臨時停車
    、又貿然開啟車門，致被害人所騎乘機車擦撞其所開啟之車
    門、機車失控車倒地而身體受傷，則被告就本件車禍之發生
    有過失，且被告之過失行為與被害人受有傷害結果之發生，
    復有相當因果關係，自應負過失責任，本件事證明確，被告
    犯行堪以認定。
三、核被告行為後，刑法施行法已於95年6 月14日增訂該法第1
    條之1 規定，並自95年7 月1 日施行，其將刑法分則所定罰
    金之貨幣單位均改為新台幣，並分別提高為3 倍或30倍；另
    刑法第33條第5 款關於罰金刑之規定、第41條關於易科罰金
    之折算標準規定，均已於94年2 月2 日修正公布，並同自95
    年7 月1 日施行。按同於95年7 月1 日修正施行之刑法第2
    條規定，乃係關於新舊法比較適用之準據法，其本身無關行
    為可罰性要件之變更，故於95年7 月1 日前揭法律修正施行
    後，如有涉及比較新舊法之問題，即應逕依修正後刑法第2
    條第1 項規定，為「從舊從輕」之比較（參見最高法院95年
    度第8 次刑事庭會議決議意旨），茲分述之：
（一）被告行為時之刑法第284 條第1 項過失傷害罪罰金刑部分
      為銀元5 百元以下，再依罰金罰鍰提高標準條例第1 條前
      段規定，提高10倍，而為銀元5 千元以下（即新臺幣1萬5
      千元）；而刑法修正後罰金刑之規定，依刑法施行法第1
      條之1 第2 項前段規定，就該罰金刑提高30倍，為新臺幣
      1 萬5 千元。因此，就該罪最高度罰金刑部分，刑法修正
      前後並無不同；惟其最低度罰金刑，依修正前刑法第33條
      第5 款規定罰金刑為銀元1 元以上（即新臺幣3 元），而
      修正後刑法第33條第5 款則規定為新臺幣1 千元以上，因
      此，比較新、舊刑法第33條第5 款之規定，則以修正前刑
      法第33條第5 款之規定較有利於被告。
（二）修正後刑法第41條第1 項前段關於得易科罰金之折算標準
      ，由「得以1 元以上3 元以下折算1 日」（按：此規定配
      合修正前罰金罰鍰提高標準條例第2 條【現已刪除】規定
      ，就其原定數額提高為100 倍折算1 日，則最高應以銀元
      300 元折算1 日，經折算為新台幣後，應以新台幣900 元
      折算為1 日），提高為「以新台幣1 千元、2 千元或3 千
      元折算1 日」，並刪除「因身體、教育、職業、家庭之關
      係或其他正當事由，執行顯有困難」之條件。是以修正前
      關於易科罰金之折算標準金額較低，自係較為有利於被告
      。
（三）修正後刑法第62條前段有關自首之規定修正為得減輕其刑
      ，與修正前應減輕其刑之規定相較，自係修正前規定較為
      有利。
（四）據上，本案經比較修正前後刑法規定結果，適用修正前刑
      法第33條第5 款、第62條前段、第41條第1 項前段等規定
      ，較為有利於被告，依刑法第?條第1 項前段規定，核被
      告所為係犯刑法第284 條第1 項前段之過失傷害罪。被告
      於警察據報到場處理時在場，當場承認為肇事人，並接受
      裁判，此有卷附臺北縣政府警察局土城分局道路交通事故
      肇事人自首情形紀錄表可查，其於犯罪未發覺前自首，應
      依修正前刑法第62條前段之規定減輕其刑。
（五）原審以被告犯行明確，依裁判時之刑事訴訟法第449 條第
      1 項、第3 項，刑法第284 條第1 項前段、第62條前段、
      第41條第1 項前段，罰金罰鍰提高標準條例第1 條前段、
      第2 條之規定，並審酌被告肇事原因、過失程度、告訴人
 ?   所受傷勢，及被告尚未與告訴人達成和解等一切情形，處
?    被告拘役50日，如易科罰金以銀元300 元折算1 日，以判
      決之時而言，認事用法，核無不合，量刑亦稱妥適。至於
      原審裁判後，刑法經修正施行，原審雖未及比較修正前後
      刑法之適用，然本件經比較修正前後刑法，仍應適用刑法
      第284 條第1 項前段、修正前刑法第62條前段、第41條第
      1 項前段及罰金罰鍰提高標準條例第1 條前段、修正前同
      條例第2 條等相關規定為裁判，對判決結果並無影響，由
      本院逕依職權予以補正即可，被告上訴意旨指摘原判決量
      刑過重，求予撤銷改判，為無理由，應予駁回。
四、本件被告經合法傳喚無正當理由不到庭，依刑事訴訟法第45
    5 條之1 第3 項準用同法第371 條規定，不待其陳述逕行判
    決。
據上論斷，應依刑事訴訟法第455 條之1 第1 項、第3 項、第37
1 條、第368 條，判決如主文。
本案經檢察官郭學廉到庭執行職務。
中    華    民    國    95    年    12    月    25    日
                  刑事第一庭    審判長法  官  王復生
                                      法  官  陳福來
                                      法  官  張江澤
以上正本證明與原本無異
本件不得上訴
                                      書記官  張惠芳
中    華    民    國    95    年    12    月    25    日
附錄本案論罪科刑法條全文：
中華民國刑法第284條
因過失傷害人者，處6 月以下有期徒刑、拘役或500 元以下罰金
，致重傷者，處1 年以下有期徒刑、拘役或500 元以下罰金。
從事業務之人，因業務上之過失傷害人者，處 1 年以下有期徒
刑、拘役或1 千元以下罰金，致重傷者，處3 年以下有期徒刑、
拘役或2 千元以下罰金。?


司法院資訊處製作；財團法人民間司法改革基金會備份。
